【裁判字號】    97,勞安訴,5
【裁判日期】    971112
【裁判案由】    業務過失致死等
【裁判全文】
臺灣臺中地方法院刑事判決             97年度勞安訴字第5號
公  訴  人  臺灣臺中地方法院檢察署檢察官
被      告  日瑋企業工程有限公司
兼 代表 人  丙○○
上列被告等因業務過失致死等案件，經檢察官提起公訴（97年度
偵字第9907、21690 號），被告等均自白犯罪，本院合議庭裁定
由受命法官獨任依簡式審判程序審理，判決如下：
    主  文
日瑋企業工程有限公司違反雇主對防止搬運作業中引起之危害，
應有符合標準之必要安全衛生設備之規定，致發生死亡職業災害
，科罰金新臺幣伍萬元。又違反事業單位工作場所發生死亡職業
災害時，雇主應於二十四小時內報告檢查機構之規定，科罰金新
臺幣萬元。應執行罰金新臺幣陸萬元。
丙○○從事業務之人，因業務上之過失致人於死，處有期徒刑捌
月。又違反事業單位工作場所發生死亡職業災害時，雇主應於二
十四小時內報告檢查機構之規定，科罰金新臺幣伍萬元，如易服
勞役，以新臺幣壹仟元折算壹日。
    事  實
一、丙○○係臺中縣沙鹿鎮○○○路235 之4 號「日瑋企業工程
    有限公司」（下稱日瑋公司）負責人，為從事鷹架搭建及駕
    駛堆高機業務之人，且與日瑋公司均屬勞工安全衛生法所規
    定之雇主。日瑋公司於民國97年3 月28日僱用林阿樹及蔡榮
    華從事整理鷹架工作，並由丙○○與林阿樹、蔡榮華於同日
    8 時許，至臺中縣沙鹿鎮靜宜大學轉入東向產業道路之日瑋
    公司鷹架堆料場，由林阿樹及蔡榮華負責整理鷹架，丙○○
    負責駕駛堆高機，將以鐵線綑綁之鷹架搬運至貨車上，嗣於
    同日10時30分許，丙○○與日瑋公司原應注意雇主對於堆高
    機之操作，不得超過該機械所能承受之最大荷重，且其載運
    之貨物應保持穩固狀態，防止翻倒；對於工作場所有物件飛
    落之虞者，應設置防止物體飛落之設備；對於防止搬運作業
    中引起之危害，應有符合標準之必要安全衛生設備，而依當
    時情形，無不能注意情事，竟疏未注意，丙○○駕駛堆高機
    ，一次將2 捆高度共約2.4 公尺、重量共約300 至400 公斤
    之鷹架，堆疊在堆高機貨叉上，惟未設置保持穩固，防止翻
    倒，及防護勞工為飛落物體砸傷之安全衛生措施設備，適行
    經林阿樹及蔡榮華工作處旁時，因堆高機貨叉上層之鷹架鐵
    線斷裂，致上層鷹架自貨叉上飛落，砸中林阿樹之背部，致
    林阿樹倒地，受有背部重物壓創及胸腔內出血等傷害，經送
    醫後於同日11時52分許，不治死亡。日瑋公司及丙○○於上
    揭工作場所發生死亡職業災害後，未於24小時內報告檢查機
    構即行政院勞工委員會中區勞動檢查所（下稱勞委會中檢所
    ）。嗣經臺灣臺中地方法院檢察署於97年3 月29日10時40分
    許，據報前往相驗，始悉上情。
二、案經林阿樹之兄甲○○告訴臺灣臺中地方法院檢察署檢察官
    偵查起訴。
    理  由
一、訊據被告丙○○兼被告日瑋公司之代表人丙○○於本院坦承
    上揭事實不諱，核與被害人林阿樹之兄甲○○及證人蔡榮華
    於警詢及檢察官訊問時指訴情節相符，並有現場照片6 張、
    現場圖及勞委會中檢所97年7 月23日勞中檢營字第09710086
    62號函在卷可稽。此外，被害人林阿樹因此職業災害受有背
    部重物壓創及胸腔內出血等傷害，經送醫後於97年3 月28日
    11時52分許，不治死亡等情，經臺灣臺中地方法院檢察署檢
    察官督同法醫相驗屬實，製有相驗筆錄、相驗屍體證明書及
    檢驗報告書在卷可憑。按雇主對於堆高機之操作，不得超過
    該機械所能承受之最大荷重，且其載運之貨物應保持穩固狀
    態，防止翻倒；對於工作場所有物件飛落之虞者，應設置防
    止物體飛落之設備；對於防止搬運作業中引起之危害，應有
    符合標準之必要安全衛生設備。勞工安全衛生設施規則第12
    7 條、第238 條，勞工安全衛生法第5 條第1 項第4 款分別
    定有明文。被告日瑋公司僱用被害人林阿樹整理及搬運鷹架
    ，被告丙○○為實際負責人及工作場所負責人，為從事駕駛
    堆高機為業務之人，被告等對於上開勞工安全衛生相關規定
    應知之甚稔，且依當時情形，無不能注意情事，被告丙○○
    竟疏未注意，未設置保持穩固，防止翻倒，及防護勞工為飛
    落物體砸傷之安全衛生措施設備，被告丙○○駕駛堆高機，
    一次將2 捆鷹架堆疊在堆高機貨叉上，適行經被害人林阿樹
    及蔡榮華工作處旁時，因堆高機貨叉上層之鷹架鐵線斷裂，
    致上層鷹架自貨叉上飛落，砸中被害人林阿樹之背部，致使
    被害人林阿樹死亡，其行為自有過失，且與被害人林阿樹死
    亡結果間，有相當因果關係，至為灼然。又被告日瑋公司及
    丙○○於發生上揭死亡職業災害後，未於24小時內報告勞委
    會中檢所，業據被告日瑋公司及丙○○坦承不諱。此外，本
    案係臺灣臺中地方法院檢察署檢察官相驗被害人屍體後，於
    97年5 月30日函請勞委會中檢所研究本案是否屬於勞工安全
    衛生法所稱之死亡職業災害，而非被告日瑋公司及丙○○主
    動報告檢查機構，亦有臺灣臺中地方法院檢察署97年5 月30
    日中檢輝文97偵9907號字第085061號函及勞委會中檢所97年
    6 月6 日勞中檢營字第0971006757號函附卷可參，是被告日
    瑋公司及丙○○此部分犯行，亦足認定。綜上，本件事證明
    確，被告日瑋公司及丙○○上開犯行，均堪認定。
二、核被告丙○○所為，係違反勞工安全衛生法第5 條第1 項第
    4 款之規定致發生死亡之職業災害，應依同法第31條第1 項
    之規定論處及刑法第276 條第2 項業務過失致死罪；被告日
    瑋公司則應依勞工安全衛生法第31條第2 項之規定，科以同
    條第1 項之罰金。又按事業單位工作場所發生死亡災害時，
    雇主應於24小時內報告檢查機關，勞工安全衛生法第28條第
    2 項第1 款定有明文，被告日瑋公司違反此規定，應依勞工
    安全衛生法第32條第2 項規定，科以同條第1 項之罰金。被
    告丙○○此部分，則另犯勞工安全衛生法第32 條第1 項第2
    款之罪。被告丙○○以一過失行為，同時觸犯勞工安全衛生
    法第31條第1 項之罪及業務過失致死罪，為想像競合犯，應
    依刑法第55條規定，從一重之刑法第276 條第2 項之業務過
    失致死罪處斷。被告丙○○所犯刑法第276 條第2 項之罪及
    勞工安全衛生法第32條第1 項第2 款之罪，犯意各別，行為
    互殊，應予分論併罰。被告日瑋公司所犯勞工公司安全生法
    第31條第2 項之罪及同法第32條第2 項之罪，亦應分論併罰
    。公訴意旨認被告日瑋公司之負責人丙○○以一行為，使被
    告日瑋公司觸犯上開二罪，及被告丙○○所犯上開三罪，均
    屬一行為觸犯數罪名，為想像競合犯，各應從一重處斷，容
    有未洽，併此說明。爰審酌被告丙○○係被告日瑋公司負責
    人，僱用被害人林阿樹整理及搬運鷹架，本應特別注意在工
    作場所應設置勞工安全衛生法所規定之必要安全衛生設備與
    措施，竟疏未注意，在未有足夠安全條件下，因鷹架未綑綁
    完善，導致鷹架自堆高機貨叉上飛落，壓在被害人林阿樹背
    部，致被害人林阿樹死亡，且發生上述死亡災害後，未於24
    小時內報告勞委會中檢所，以迅速釐清災害事故發生原因，
    及迄今僅交付保險金100 萬元、給付醫藥費及喪葬費共10萬
    元外，尚未與被害人家屬達成和解，暨犯後坦承犯行等一切
    情狀，各量處如主文所示之刑，併就被告日瑋公司所科罰金
    部分，定其應執行之刑；另就被告丙○○所處罰金，諭知如
    易服勞役之折算標準。
據上論斷，應依刑事訴訟法第273 條之1 第1 項、第284 條之1
、第299 條第1 項前段，勞工安全衛生法第31條第1 項、第2 項
、第32條第1 項第2 款、第2 項，刑法第11條前段、第276 條第
2 項、第55條、第51條第7 款、第42條第3 項前段，刑法施行法
第1 條之1 ，判決如主文。
本案經檢察官乙○○到庭執行職務
中    華    民    國    97    年    11    月    12    日
                  刑事第十六庭  法  官  柯志民
上正本證明與原本無異。
如不服本判決，應於收送達後10日內向本院提出上訴書狀（應敘
述具體理由並附繕本）。
上訴書狀如未敘述理由，應於上訴期間屆滿後20日內補提理由書
於本院。
                                書記官  賴亮蓉
中    華    民    國    97    年    11    月    12    日
論罪之法條全文：
勞工安全衛生法第31條
違反第五條第一項或第八條第一項之規定，致發生第二十八條第
二項第一款之職業災害者，處三年以下有期徒刑、拘役或科或併
科新台幣十五萬元以下罰金。
法人犯前項之罪者，除處罰其負責人外，對該法人亦科以前項之
罰金。
勞工安全衛生法第32條
有左列情形之一者，處一年以下有期徒刑、拘役或科或併科新臺
幣九萬元以下罰金：
一、違反第五條第一項或第八條第一項之規定，致發生第二十八
    條第二項第二款之職業災害。
二、違反第十條第一項、第二十條第一項、第二十一條第一項、
    第二十二條第一項或第二十八條第二項、第四項之規定。
三、違反主管機關或檢查機構依第二十七條所發停工之通知。
法人犯前項之罪者，除處罰其負責人外，對該法人亦科以前項之
罰金。
刑法第276 條
因過失致人於死者，處二年以下有期徒刑、拘役或二千元以下罰
金。
從事業務之人，因業務上之過失犯前項之罪者，處五年以下有期
徒刑或拘役，得併科三千元以下罰金。


司法院資訊處製作；財團法人民間司法改革基金會備份。
